【裁判字號】    94,上訴,1222
【裁判日期】    950330
【裁判案由】    毒品危害防制條例
【裁判全文】
臺灣高等法院刑事判決                94年度上訴字第1222號
上  訴  人
即  被  告  甲○○
選任辯護人  劉興業律師
上列上訴人因毒品危害防制條例案件，不服臺灣臺北地方法院93
年度訴字第1421號，中華民國94年3月4日第一審判決（起訴案號
：臺灣臺北地方法院檢察署93年度偵字第11889號），提起上訴
，本院判決如下：
    主  文
上訴駁回。
    事  實
一、甲○○明知海洛因為毒品危害防制條例第2條第2項第1款所
    稱之第一級毒品，依法不得販賣、運輸、轉讓及持有，竟基
    於販賣第一級毒品海洛因營利之犯意，於民國（下同）93年
    5月12日0時許，在臺北市○○區○○路3段與一壽街交岔路
    口，以新臺幣（下同）2000元之價格，販賣第一級毒品海洛
    因1小包（淨重0.38公克，空包裝0.15公克）予陳建義（陳
    建義施用第一級毒品部分，業經原審93年度訴字1103號案件
    另行判決），因甲○○、陳建義於前開時間、地點之行跡可
    疑，經員警上前盤查而查獲上情，並於陳建義所搭乘前往上
    開地址，由不知情之鍾正義所駕駛之車牌號碼B3-156號營業
    小客車旁扣得第一級毒品海洛因1小包（淨重0.38公克，空
    包裝重0.15公克，另車上扣到二包係陳建義已施用殘渣─參
    見原審卷第27頁）。
二、案經臺北市政府警察局文山第一分局移送臺灣臺北地方法院
    檢察署檢察官偵查起訴。
    理  由
一、訊據上訴人即被告甲○○固承認收受證人陳建義交付之2,00
    0元後轉交予真實姓名、年籍均不詳，綽號「昭欽」之成年
    男子之情事，惟否認有何販賣第一級毒品情事，辯稱：伊本
    身亦為吸毒者，當天係與陳建義一同去購買海洛因，並幫綽
    號「昭欽」之男子到車子旁找陳建義收錢，海洛因是綽號「
    昭欽」之男子自己交付給陳建義的，伊並無販賣海洛因予陳
    建義云云。經查：
(一)被告於上揭時、地，以2,000元之代價，販賣第一級毒品海
    洛因予陳建義之事實，業據證人陳建義明確供述其到現場係
    向甲○○買一小包海洛因（見11889號偵卷第170頁），且於
    原審93年12月28日審理期日中到庭結證稱：伊於93年5月11
    日打電話向甲○○表示要拿海洛因，於翌日凌晨伊攜帶5,00
    0多元，搭乘計程車到臺北市○○路○段與一壽街口，叫甲○
    ○幫伊拿2,000元海洛因，伊一下車看到甲○○後，因為看
    到巷子有1部車怪怪的，覺得害怕，又跑回車上，甲○○從
    伊搭乘之計程車窗戶外拿衛生紙包裹的海洛因給伊，伊同時
    在車上交付2,000元予甲○○，當天被警察查到海洛因一包
    、還有二個殘渣袋等語可稽（見原審卷第49至51頁）。核與
    證人即本案當場查獲員警莊存洋於原審同一審理期日中到庭
    結證稱：查獲當天11點多時，伊坐同事開的自小客車到木新
    路景美女中前，當時看到1部計程車，走下來1名男子，因該
    名男子臉上有吸毒的特徵，引起我們的注意，那名男子就走
    過去跟被告講話，後來又看到1部計程車，也就是陳建義搭
    乘的計程車，陳建義的車子到達後，陳建義就下車與甲○○
    講話，之後旋即上車，陳建義一上車，甲○○就靠過去，並
    把手伸進去計程車內，直覺判斷他們應該是在交易，我們就
    直接上前盤查等語相符（見原審卷第58頁），並有中華電信
    股份有限公司通聯調閱查詢單、遠傳電信股份有限公司通聯
    調閱查詢單及監視器翻拍照片等件（見偵11889號卷第4至5
    、10至91、92至154頁）在卷可證。又扣案之被告交付予證
    人陳建義之白粉1小包經送法務部調查局以化學呈色法、氣
    相層析質譜儀分析法鑑定結果，確含第一級第6項毒品海洛
    因成分（淨重0.38公克，空包裝重0.15公克，另車上扣到二
    包係陳建義已施用殘渣─參見原審卷第27頁）無訛，有法務
    部調查局93年6月9日調科壹字第020006417號鑑定通知書、9
    3年12月1日調科壹字第09300460910號函各1紙附卷可稽（見
    偵11889號卷第6頁，原審卷第26、27頁），是前開扣案之物
    品確為毒品危害防制條例第2條第2項第1款所稱之第一級毒
    品，足徵被告確有販賣第一級毒品海洛因予陳建義之犯行。
(二)被告雖辯稱伊當天係與陳建義一同去購買海洛因，並幫前開
    綽號「昭欽」之男子到車子找陳建義收錢，海洛因是綽號「
    昭欽」之男子自己交付給陳建義的云云。證人陳建義於原審
    審理中亦附和被告所辯，證稱伊是跟甲○○公家拿海洛因，
    一人出2000元云云。然查，上述衛生紙包裹之第一級毒品海
    洛因確為被告從證人陳建義搭乘之計程車窗戶外交付給證人
    陳建義一情，業據證人陳建義於原審93年12月28日審理期日
    中（原審卷第50頁）證述明確，酌以證人莊存洋於前開審理
    期日中亦證稱：伊最後一次看到與甲○○談話的男子時，該
    男子站在超商前柱子的地方，甲○○靠近計程車時，該名男
    子並沒有過去，而於甲○○靠近計程車不久，伊等就上前盤
    查等語（見原審卷第58頁背面至59頁），堪認上開當時與被
    告交談，綽號「昭欽」之男子實無自己於前揭計程車旁交付
    海洛因予被告之可能。次查，被告於警詢及原審準備程序中
    辯稱伊只是代綽號「昭欽」之男子收受陳建義交付的2000元
    ，「錢已轉交」綽號「昭欽」之男子云云（見偵11889號卷
    第161至162頁，原審卷第20頁背面）；惟於偵查中則又辯稱
    伊打算跟一個綽號「昭欽」的男子以1000元買0.1公克左右
    的第一級毒品海洛因，供自己吸食用，該綽號「昭欽」之男
    子叫伊順道幫他收錢後交給他，於伊上前去打算收2000元轉
    交綽號「昭欽」之男子時，警察就圍上來了云云（偵11889
    號卷第206至208頁）；嗣於原審審理程序中始又改稱伊是與
    陳建義一起去買海洛因，伊已將錢轉交給綽號「昭欽」之男
    子云云（見原審卷第63 頁），其前後所陳不一，互有齟齬
    ，則被告於收受證人陳建義交付的2000元後，是否確如其所
    述已轉交予綽號「昭欽」的男子，顯非無疑？況且，苟被告
    所述屬實，何以綽號「昭欽」之男子將海洛因交付給證人陳
    建義後，不隨即向證人陳建義收取該海洛因對價2000元，卻
    要求被告代收後再轉交？此顯與一般經驗法則不符。此外，
    證人陳建義雖證稱伊是跟甲○○公家拿海洛因，一人出2000
    元云云，惟此與被告於偵查中自承欲以1000元向綽號「昭欽
    」之男子購買毒品一情不合，且證人陳建義既係與被告合買
    海洛因，何以將2000元交付被告，而非綽號「昭欽」之男子
    ？更何況，證人陳建義於原審上開審理期日中亦證稱：其於
    93 年5月11日打電話向被告表示要拿海洛因時，並未表明要
    一人拿一半，只因為之前二人有公家拿過，所以其方證稱是
    公家一起買的等語（見原審卷第53頁背面至54頁），則證人
    陳建義於向被告表明要拿海洛因時，既未表明其係要與被告
    合買海洛因，自難認其有與被告合買海洛因之意思。參以被
    告雖自承其當天亦要向綽號「昭欽」之男子購買海洛因云云
    ，惟其自承其當天身上並沒有任何金錢，則一個未攜帶任何
    金錢的人又如何向他人購買海洛因？綜上所述，證人陳建義
    於原審審理中證稱其係與被告合買海洛因云云，應為迴護被
    告之詞，而被告以上開情詞置辯，無非圖卸刑責之詞，均不
    足採信。
(三)末查，公訴意旨雖認被告與綽號「昭欽」之真實姓名、年籍
    均不詳之成年男子間，有犯意聯絡及行為分擔，應論共同正
    犯云云，惟遍查卷內並無足夠證據證明前開綽號「昭欽」之
    男子確與被告有共同販賣第一級毒品海洛因之行為，是上開
    公訴意旨認被告與綽號「昭欽」男子有共同販賣海洛因之犯
    行，尚有誤會。
(四)綜上所述，本件事證明確，被告犯行堪以認定，應依法論科
    。
二、查海洛因為毒品危害防制條例第2條第2項第1款所稱之第一
    級毒品，核被告所為，係違反毒品危害防制條例第4條第1項
    販賣第一級毒品罪。被告持有第一級毒品海洛因之低度行為
    ，為販賣之高度行為所吸收，不另論罪。公訴意旨雖認被告
    與綽號「昭欽」之男子間，有犯意聯絡及行為分擔，應論共
    同正犯云云，惟遍查卷內並無足夠證據證明前開綽號「昭欽
    」之男子與被告共同為上開犯行，是上開公訴意旨尚有未洽
    ，併予敘明。被告販賣第一級毒品海洛因予他人施用，固戕
    害他人之身心，惟念其販毒數量不多，為淨重0.38公克，所
    得僅2000元，與販賣毒品之數量達數公斤以上之危害、獲利
    情形不同，誠屬法重情輕，倘對其販賣海洛因之犯行科以法
    定最輕本刑之無期徒刑，猶嫌過重，不免過苛，有失立法之
    本旨，衡情尚有可憫恕之處，爰依刑法第59條之規定，減輕
    其刑，故死刑減為無期徒刑，或為15年以下12年以上有期徒
    刑，無期徒刑減為7年以上有期徒刑。原審依據毒品危害防
    制條例第4條第1項、第18條第1項前段、第19條第1項，刑法
    第11條、第59條規定，審酌被告明知海洛因足以殘害人之身
    體健康，竟仍販賣他人施用，危害社會治安及國民健康甚深
    ，且犯後否認犯行，文詞掩飾，未見悔意，及其犯罪之動機
    、目的、手段、智識程度、販賣毒品之次數、重量、所得之
    利益等一切情狀，論處被告甲○○販賣第一級毒品罪，量處
    有期徒刑8年6月，並敘明扣案之第一級毒品海洛因1小包（
    淨重0.38公克），係屬第一級毒品，應依毒品危害防制條例
    第18條第1項前段之規定，予以沒收銷燬之，另被告販賣第
    一級毒品海洛因所得之財物2000元，雖未經扣案，然因係犯
    罪所得之財物，依毒品危害防制條例第19條第1項之規定，
    併予宣告沒收之，如全部或一部不能沒收時，以其財產抵償
    之，扣案包裝前開海洛因毒品之空包裝袋1個（重0.15公克
    ），為證人陳建義所有，而本件另於前開車牌號碼B3-156號
    營業小客車內扣得之注射海洛因用針筒1支、止血帶1條、第
    一級毒品海洛因2小包及其空包裝袋2個、均為證人陳建義施
    用毒品所用之物或其所有之物，與本件被告販賣第一級毒品
    海洛因之犯行並無直接關連性，縱使第一級毒品海洛因2 包
    為違禁物，亦應由公訴人另行聲請單獨宣告沒收銷燬之，均
    不另為沒收銷燬或沒收之諭知。本院核其認事用法均無違誤
    ，量刑亦稱妥適，被告上訴猶執前詞否認犯罪，為無理由，
    應予駁回。
據上論斷，應依刑事訴訟法第368條，判決如主文。
本案經檢察官陳宏達到庭執行職務。
中    華    民    國    95    年    3     月    30    日
                  刑事第九庭  審判長法  官  李文成
                                    法  官  周盈文
                                    法  官  官有明
以上正本證明與原本無異。
如不服本判決，應於收受送達後十日內向本院提出上訴書狀，其
未敘述上訴之理由者並得於提起上訴後十日內向本院補提理由書
（均須按他造當事人之人數附繕本）。
                                    書記官  林蓓瑜
中    華    民    國    95    年    3     月    31    日
附錄：本案論罪科刑法條全文
毒品危害防制條例第四條
製造、運輸、販賣第一級毒品者，處死刑或無期徒刑；處無期徒
刑者，得併科新臺幣一千萬元以下罰金。
製造、運輸、販賣第二級毒品者，處無期徒刑或七年以上有期徒
刑，得併科新臺幣七百萬元以下罰金。
製造、運輸、販賣第三級毒品者，處五年以上有期徒刑，得併科
新臺幣五百萬元以下罰金。
製造、運輸、販賣專供製造或施用毒品之器具者，處一年以上七
年以下有期徒刑，得併科新臺幣一百萬元以下罰金。
前四項之未遂犯罰之。


司法院資訊處製作；財團法人民間司法改革基金會備份。
